【裁判字號】    98,易,2147
【裁判日期】    980911
【裁判案由】    竊佔
【裁判全文】
臺灣臺北地方法院刑事判決              98年度易字第2147號
公  訴  人  臺灣臺北地方法院檢查署檢察官
被      告  乙○○○
上列被告因竊佔案件，經檢察官提起公訴（98年度偵字第10634
號），因被告於準備程序進行中，就被訴事實為有罪之陳述，經
本院告知簡式審判程序意旨，並聽取公訴人及被告之意見後，本
院裁定依簡式審判程序審理，判決如下：
    主  文
乙○○○意圖為自己不法之利益，而竊佔他人之不動產，處有期
徒刑陸月，如易科罰金，以銀元參佰元即新臺幣玖佰元折算壹日
，減為有期徒刑參月，如易科罰金，以銀元參佰元即新臺幣玖佰
元折算壹日。緩刑貳年。
    事  實
一、乙○○○明知坐落於臺北縣新店市○○段下城小段127地號
    之土地非其所有，竟意圖為自己不法之利益，於民國92 年
    間起，未經土地所有權人何忠和等人之許可，擅自在前開土
    地上種植綠竹筍（佔用土地面積為24平方公尺）及其他農作
    物（佔用土地面積為545公尺），並堆置廢棄物（佔用土地
    面積為56公尺），以上揭方式竊佔該地號土地面積達625平
    方公尺，嗣經甲○○之子何忠勇於98年3月29日報警處理，
    始為警查悉上情。
二、案經臺北縣政府警察局新店分局移送臺灣臺北地方法院檢察
    署檢察官偵查起訴。
    理  由
一、上揭事實，業據被告乙○○○於警詢、偵訊及本院審理時坦
    承不諱（見本院卷98年8月25日準備程序筆錄、審判筆錄，
    偵卷第6至8、18至20頁），核與證人何宗勇於警詢、偵訊所
    證述之情節大致相符（見偵卷第3至4、19頁），並有臺北縣
    新店地政事務所土地所有權狀、地籍圖謄本、履勘現場筆錄
    、臺北縣新店地政事務所土地複丈成果圖、現場照片（見偵
    卷第13至14、22、33至35、37至70頁）附卷可稽，足認被告
    上開自白與事實相符，應堪採信。本案事證明確，被告犯行
    洵堪認定，應予依法論科。
二、按竊佔罪為即成犯，於其竊佔行為完成時犯罪即成立，以後
    之繼續佔用乃狀態之繼續，而非行為之繼續（最高法院83
    年度台上字第5190號判決意旨參照），此與繼續犯之犯罪完
    成須繼續至行為終了時為止不同；準此，被告於92年間起開
    始佔用上開土地之時即構成竊佔罪，其犯罪行為於竊佔之始
    已經成立，嗣後至查獲前為止之竊佔狀態，僅為不法狀態之
    繼續，而非行為尚未終了。又被告行為後，刑法部分條文業
    於94年1月7日修正，94年2月2日公佈，於95年7月1日施行，
    現行刑法第2條第1項規定：「行為後法律有變更者，適用行
    為時之法律，但行為後之法律有利於行為人者，適用最有利
    於行為人之法律」，上開規定乃與刑法第一條罪刑法定主義
    契合，而貫徹法律禁止溯及既往原則，係規範行為後法律變
    更所生新舊法律比較適用之準據法，是刑法第2條本身雖經
    修正，但刑法第2條既屬適用法律之準據法，本身尚無比較
    新舊法之問題，應一律適用裁判時之現行刑法第2條規定以
    決定適用之刑罰法律，先予辨明。又本次刑法修正之比較新
    舊法，應就罪刑有關之共犯、未遂犯、想像競合犯、牽連犯
    、連續犯、結合犯、以及累犯加重、自首減輕暨其他法定加
    減原因（如身份加減）與加減例等一切情形，綜其全部罪刑
    之結果而為比較，最高法院95年5月23日95年度第8次刑事庭
    會議決議可資參照。經查，刑法第320條雖未修正，然關於
    該條之罰金刑部分，在刑法修正前，刑法分則編各罪所定罰
    金刑之貨幣單位原為銀元，其最高罰金數額，從各該法條規
    定，而最低罰金數額，則依修正前刑法第33條第5款之規定
    為1元以上（貨幣單位為銀元），且若定有罰金刑之論罪法
    條係於72年6月25日前所制定，而該法條日後均未修正者，
    得依罰金罰鍰提高標準條例第1條前段規定，就其原定數額
    提高為2倍至10倍，其後修正者則不提高倍數，並依現行法
    規所定貨幣單位折算新臺幣條例第2條規定，以銀元1元折算
    為新臺幣3元；於刑法修正後，因刑法第33條第5款修正為：
    「罰金：新臺幣1千元以上，以百元計算之。」使得刑法之
    罰金貨幣單位已由銀元改為新台幣，則刑法分則編各罪所定
    罰金刑之貨幣單位，自應配合修正為新臺幣，又為使刑法分
    則編各罪所定罰金之最高數額與刑法修正前趨於一致，乃增
    訂刑法施行法第1條之1：「中華民國94年1月7日刑法修正施
    行後，刑法分則編所定罰金之貨幣單位為新臺幣。94 年1月
    7日刑法修正時，刑法分則編未修正之條文定有罰金者，自
    94年1月7日刑法修正施行後，就其所定數額提高為30倍。但
    72年6月26日至94年1月7日新增或修正之條文，就其所定數
    額提高為3倍。」從而，刑法分則編各罪所定罰金刑之最高
    數額，於刑法修正前、後並無不同，惟修正後刑法第33 條
    第5款所定罰金刑最低數額，較之修正前提高，自以修正前
    刑法第33條第5款規定有利於被告，應依刑法第2條第1項前
    段規定，適用行為時規定即修正前之上開規定，較有利於被
    告。
三、核被告所為，係犯刑法第320條第2項之竊佔罪，應科以同條
    第1項之刑。爰審酌被告因年事已高，一時失慮，貪圖私利
    而佔用他人之土地，行為實有不當，惟斟酌其素行、犯罪動
    機、目的、手段、生活狀況、智識程度、所竊佔土地之面積
    及犯罪後坦承犯行，並表明已準備返還土地，足見其尚有悔
    意等一切情狀，量處如主文所示之刑，並諭知易科罰金之折
    算標準。而關於易科罰金折算標準，依94年2月2日修正公布
    前刑法第41條第1項前段規定：「犯最重本刑為5年以下有期
    徒刑以下之刑之罪，而受6個月以下有期徒刑或拘役之宣告
    ，因身體、教育、職業、家庭之關係或其他正當事由，執行
    顯有困難者，得以1元以上3元以下折算1日，易科罰金」，
    又依95年5月17日修正前罰金罰鍰提高標準條例第2條規定（
    現已廢止），就其原定數額提高為1百倍折算1日，則被告行
    為時之易科罰金折算標準，應以銀元3百元折算1日，經折算
    為新臺幣後，應以新臺幣9百元折算為1日；惟依94年2月2日
    修正公布，自95年7月1日起施行之刑法第41條第1項前段則
    規定：「犯最重本刑為5年以下有期徒刑以下之刑之罪，而
    受6個月以下有期徒刑或拘役之宣告者，得以新臺幣1千元、
    2千元或3千元折算1日，易科罰金」，是比較修正前後之易
    科罰金折算標準，以94年2月2日修正公布前之刑法規定，較
    有利於被告，應依刑法第2條第1項前段，適用修正前刑法第
    41條第1項前段及95年5月17日修正前罰金罰鍰提高標準條例
    第2條規定，定其折算標準。又被告上開犯行之犯罪時間係
    於96年4 月24日之前，而所犯上開之罪，合於中華民國96年
    罪犯減刑條例所定減刑之條件，爰依同條例第2條第1項第3
    款、第7條規定減其宣告刑2分之1，併依同條例第9條，諭知
    減刑後易科罰金之折算標準。另被告前未曾因故意犯罪受有
    期徒刑以上刑之宣告，有臺灣高等法院被告前案紀錄表一份
    在卷可考，其因一時失慮致罹刑典，惟已坦承犯錯，知所悔
    悟，被告經此偵審程序之教訓，當已知所警惕而信無再犯之
    虞，是本院認上開所宣告之刑，以暫不執行為適當，爰併予
    宣告緩刑如主文所示，以啟自新（修正後刑法第74條就緩刑
    要件及義務固有變更，惟非屬行為可罰性之變更，爰依裁判
    時法即修正後刑法第74條諭知緩刑）。
據上論斷，依刑事訴訟法第273條之1第1項、第299條第1項前段
，刑法第2條第1項前段、第320條第2項、第1項、第74條第1項第
1款，修正前刑法第41條第1項前段，刑法施行法第1條之1，廢止
前罰金罰鍰提高標準條例第2條，現行法規所定貨幣單位折算新
臺幣條例第2條，中華民國九十六年罪犯減刑條例第2條第1項第3
款、第7條、第9條，判決如主文。
本案經檢察官林冠佑到庭執行職務。
中    華    民    國    98    年    9    月     11    日
                  刑事第五庭    法  官  李宜娟
上正本證明與原本無異。
如不服本判決應於收受送達後10日內向本院提出上訴書狀，並應
敘述具體理由；其未敘述上訴理由者，應於上訴期間屆滿後20日
內向本院補提理由書（均須按他造當事人之人數附繕本）「切勿
逕送上級法院」。告訴人或被害人如對於本判決不服者，應具備
理由請求檢察官上訴，其上訴期間之計算係以檢察官收受判決正
本之日期為準。
                                書記官  張華瓊
中    華    民    國    98    年    9     月    16    日
附錄本判決論罪科刑法條：
中華民國刑法第320條
意圖為自己或第三人不法之所有，而竊取他人之動產者，為竊盜
罪，處5年以下有期徒刑、拘役或5百元以下罰金。
意圖為自己或第三人不法之利益，而竊佔他人之不動產者，依前
項之規定處斷。
前二項之未遂犯罰之。


司法院資訊處製作；財團法人民間司法改革基金會備份。
